【裁判字號】    99,家抗,3
【裁判日期】    990120
【裁判案由】    聲明繼承
【裁判全文】
臺灣臺中地方法院民事裁定               99年度家抗字第3號
抗  告  人  甲○○
代  理  人  丙○○
上列抗告人聲請聲明繼承事件，對於民國九十八年十二月七日本
院九十八年度聲繼字第九號裁定提起抗告，本院裁定如下：
    主  文
抗告駁回。
抗告程序費用由抗告人負擔。
    理  由
一、本事件經本院審酌全案卷證，認原審裁定之結果，經核於法
    要無不合，應予維持，並引用原裁定記載之事實及理由。
二、抗告意旨除與原審陳述相同，並經原裁定理由詳予論述駁斥
    者，不再贅敘外，抗告意旨另略以：因於九十八年十一月十
    九日方申請到「死亡證明」，現已寄至大陸地區辦理「親屬
    關係公證書」，尚需二至三個月可申請到，爰請求寬限期間
    以辦理後續作業云云。
三、按繼承人自繼承開始時，除本法另有規定外，承受被繼承人
    財產上之一切權利、義務，民法第一千一百四十八條前段定
    有明文。次按同法第一千一百三十八條規定：「遺產繼承人
    ，除配偶外，依左列順序定之：一直系血親卑親屬。二父母
    。三兄弟姊妹。四祖父母」。再按大陸地區人民繼承臺灣地
    區人民之遺產，應於繼承開始起三年內，檢具聲請書，向被
    繼承人住所地之法院為繼承之表示；大陸地區人民依本條例
    第六十六條規定繼承臺灣地區人民之遺產者，應於繼承起三
    年內，檢具(一)聲請書。(二)被繼承人死亡時之除戶戶籍謄本及
    繼承系統表。(三)符合繼承人身分之證明文件。第一項第三款
    身分證明文件，應經行政院設立或指定之機構或委託之民間
    團體認證，台灣地區與大陸地區人民關係條例施行細則第五
    十九條第一項、第三項前段亦定有明文。另非訟事件之聲請
    或陳述，欠缺法定要件而其情形可以補正者，法院應限期命
    其補正，逾期不為補正時，應以裁定駁回之，非訟事件法施
    行細則第十三條亦有明文。又聲明繼承與拋棄繼承同具非訟
    事件之性質，於逾期未補正之情形，自應以裁定駁回（司法
    院（八十二）廳民三字第一一九二三號函文參照，登載於司
    法院公報第三十五卷九期八十一頁）。
四、經查：抗告人主張被繼承人乙○○於九十六年六月一日死亡
    ，聲明人為被繼承人之女，居住於大陸地區，依法對於被繼
    承人在台灣地區之遺產有繼承權，申請「親屬關係公證書」
    尚需二至三個月等情，除據其提出被繼承人除戶戶籍謄本、
    死亡證明書、委託公證書暨海基會認證書外，並有本院職權
    調取九十八年度司聲繼字第九號聲明繼承事件卷宗內附之被
    繼承人國民身分證、親屬關係公證書、繼承系統表、聲明人
    之中華人民共和國居民身份證、常住人口登記卡（以上均影
    本）、被繼承人之除戶戶籍謄本各一件、照片、機票及信函
    各二件等文件可稽。惟大陸地區人民繼承臺灣地區人民之遺
    產，除檢具聲請書、被繼承人死亡時之除戶戶籍謄本及繼承
    系統表、符合繼承人身分之證明文件等證物外，符合繼承人
    身分之證明文件尚須經行政院設立或指定之機構或委託之民
    間團體認證，始符合此程序及強制規定。查抗告人迄未補正
    經臺灣地區行政院設立或指定之機構或委託之民間團體認證
    之身分證明文件；再者，原審為兼顧抗告人之權益，已酌定
    相當期間（二十日）裁定命抗告人補正相關文件，且該裁定
    業於九十八年十月二十日寄存送達原告，並於同年十月三十
    日生效，有本院送達證書在卷可憑；然抗告人遲至同年九十
    八年十二月七日仍未依法補正。從而，原審駁回抗告人之聲
    請，並無不當。抗告人指摘原裁定不當，求予廢棄，為無理
    由，應予駁回。
五、據上論結，本件抗告為無理由，依非訟事件法第二十一條第
    二項、第四十六條、民事訴訟法第四百九十五條之一第一項
    、第四百四十九條第一項、第九十五條、第七十八條，裁定
    如主文。
中    華    民    國    99    年    1    月    20     日
            家事法庭審判長    法  官  王靜秋
                              法  官  郭妙俐
                              法  官  簡賢坤
以上為正本係照原本作成。
如提起再抗告者，應於裁定送達後10日內依非訟事件法第45條第
3 項「僅得以適用法規顯有錯誤為理由，並經原法院許可者為限
」之規定，向本院提出再抗告狀（須按他造人數附具繕本），且
須敘明理由。
中    華    民    國    99    年    1     月    20    日
                              書記官  楊金池

司法院資訊處製作；財團法人民間司法改革基金會備份。
